臺灣臺南地方法院民事判決　　　　　　100年度國再易字第2號
再審原告　　林世傑
再審被告　　臺灣臺南地方法院
法定代理人　吳三龍
上列當事人間請求國家賠償事件，再審原告對於中華民國100年4
月27日本院99年度國簡上字第2號判決提起再審之訴，本院不經
言詞辯論，判決如下：
    主  文
再審之訴駁回。
再審訴訟費用新臺幣伍仟肆佰元由再審原告負擔。
    事實及理由
一、按再審之訴，應於30日之不變期間內提起；前項期間，自判
    決確定時起算，判決於送達前確定者，自送達時起算，民事
    訴訟法第500條第1項、第2項前段定有明文。本件依再審原
    告係就本院99年度國簡上字第2號之確定判決（下稱原確定
    判決）提起再審之訴，該確定判決因不得再上訴，而於民國
    100年4月27日宣示判決時確定。嗣該判決正本於100年5月10
    日送達再審原告，再審原告旋於100年6月1日具狀向本院提
    起再審之訴，是本件再審之訴提起，並未逾上開30日之法定
    期間，合先敘明。
二、本件再審原告主張略以：
（一）依民事訴訟法第496條第1項第1款之規定，適用法規顯有
      錯誤者，得以再審之訴對於確定終局判決聲明不服。惟再
      審被告94年度保險字第13號判決之法官卻連「呼吸道阻塞
      致死就不會有血氧反應，而抽血後檢驗有各種氣體反應代
      表呼吸道是暢通的」這種基本常識都不懂，如何判斷事實
      之真偽？僅知引用台灣台南地方法院地檢署（以下簡稱台
      南地檢署）之資料、行政院衛生署之鑑定報告，未盡查證
      之責，故法官錯用證據之判決已自始無效，當然失職，自
      不能受國家賠償法第13條之保護。因國家賠償法第13條係
      在讓法官有獨立自主之空間審判案件，而不是讓法官其錯
      用證據，卻不受責罰，故法官明顯錯用證據之先決條件下
      ，如再行使國家賠償法第13條，將嚴重侵害人民權益，抵
      觸憲法之基本人權。上訴審之法官應依法暫停訴訟，聲請
      大法官解釋，卻未為之，明顯偏袒被告。
（二）依民事訴訟法第436條之7、第496條第1項第13款、第497
      條規定，如就足於判決之重要證物漏未斟酌者，得提起再
      審之訴。本件再審原告之女林容鈺之出院病歷摘要之住院
      治療經過記載「arrhythmia wore noted」（見再審被告9
      9年度南國簡字第4號卷24頁），代表林容鈺百分之百患有
      先天性心臟病，因為心律不整已由科學證據心電圖所檢測
      出，並無爭議，惟再審被告94年度保險字第13號判決第7
      頁第6行仍認定「綜觀上述事證，仍難認定原告之女林容
      鈺確實罹患先天性心臟病」等語，此為再審被告錯用偽證
      不實判決。
（三）依民事訴訟法第496條第1項第4款之規定，依法律或裁判
      應迴避之法官參與裁判者，得以再審之訴對於確定終局判
      決聲明不服。而民事訴訟法第32條及第23條均是為求公平
      審判而設，但整個民事訴訟法中並未就如果法院自己成了
      被告，法官應如何迴避之相關規定，惟迴避既是為求公平
      審判，達到法律上公平之意義，則任何可能影響公平之事
      實者，法官理應自行迴避，以免有徇私偏袒之嫌。再審被
      告是臺灣臺南地方法院，一、二審的法官均是該院之法官
      ，明顯是球員兼裁判。又法院組織法第13條規定地方法院
      院長綜理全院行政事務，則以被告為臺灣臺南地方法院，
      院長吳三龍是法定代理人，審判者臺灣臺南地方法院法官
      之考績又要蓋上院長吳三龍之章，原審就上述情況，故意
      不審查，偏袒徇私，自無公平審判。
（四）爰以上開再審事由，提起本件再審之訴。並聲明：1.本院
      99年度國簡上字第2號判決應予廢棄。2.本院99年度南國
      簡字第4號判決應予廢棄。3.本院94年度保險字第13號判
      決應予廢棄，該案被告保誠人壽保險股份有限公司應給付
      再審原告新台幣（下同）50萬元。4.林容鈺患有心臟病明
      確，再審被告應給付誤判道歉書。5.再審被告應給付再審
      原告50萬元。
三、按再審之訴顯無再審理由者，得不經言詞辯論，以判決駁回
    之，民事訴訟法第502條第2項定有明文。次按再審之訴，應
    以訴狀表明再審理由及關於再審理由並遵守不變期間之證據
    ，提出於管轄法院為之，亦為民事訴訟法第501條第1項第4
    款所明定。所謂表明再審理由，必須指明確定判決有如何合
    於法定再審事由之具體情事始為相當，倘僅泛言有何條款之
    再審事由，而無具體情事者，難謂已合法表明再審理由。又
    再審之訴或再審之聲請，係對確定判決或裁定始得為之，此
    觀民事訴訟法第49 6條第1項本文及第507條之規定即明，而
    對於不同之確定判決或確定裁定提起再審，均屬不同之再審
    之訴或再審之聲請。
四、經查：
（一）有關再審原告主張本件有適用法規顯有錯誤之再審事由部
      分：
    1.按民事訴訟法第496條第1項第1款所謂適用法規顯有錯誤
      ，應以確定判決違背法規或現存判例解釋者為限，若在學
      說上諸說併存尚無法規判解可據者，不得指為用法錯誤（
      最高法院57年台上字第1091號判例參照）。又所謂適用法
      規顯有錯誤，係指就事實審所確定之事實適用法規顯有錯
      誤而言。至事實審取捨證據、認定事實容有不當或判決不
      備理由，雖得於判決確定前據為提起上訴之理由，究與適
      用法規顯有錯誤有別，當事人不得據以提起再審之訴（最
      高法院72年台再字第125號、80年度台再字第64號判決參
      照）。
    2.再審原告主張再審被告之94年度保險字第13號判決錯用證
      據以致為不實判決，應不適用國家賠償法第13條，否則將
      失其目的而屬違憲，應由原確定判決之第二審法院暫停訴
      訟程序，並聲請大法官解釋等語，惟按，大法官釋字第22
      8號解釋認國家賠償法第13條係為維護審判獨立及追訴不
      受外界干擾所必要，針對審判及追訴職務之特性而定，尚
      未逾越立法裁量範圍，與憲法第7條、第16條、第23條及
      第24條並無牴觸。而法官依據法律獨立審判，復為我國憲
      法第80條所明定，則原確定判決依國家賠償法第13條之規
      定，以本院94年度保險字第13號給付保險金事件之承審法
      官，並未因作成上開判決而犯職務上之罪遭追訴或經判決
      有罪而駁回再審原告國家賠償之請求，於法有據，再審原
      告主張原確定判決有適用法規顯有錯誤之再審事由，尚難
      憑採。
（二）有關再審原告主張本件有就足影響於裁判之重要證物，漏
      未斟酌或發現未經斟酌之證物或得使用該證物之再審事由
      部分：
    1.按對於簡易訴訟程序之第二審確定終局裁判，如就足影響
      於裁判之重要證物，漏未斟酌者，得提起再審之訴民事訴
      訟法第436條之7固有明文，而所謂「就足以影響於判決之
      重要證物漏未斟酌」，係指前訴訟程序第二審言詞辯論終
      結前，已經存在並已為聲明之證物，原確定判決未調查，
      且未於判決理由中說明其無調查、斟酌之必要，或雖經調
      查而未於判決中斟酌，且須足以影響裁判結果而言。申言
      之，該項證物若縱經斟酌亦不足影響原判決之內容，或原
      判決曾於理由中說明其為不必要之證據者，即不得作為再
      審理由。次按當事人發現未經斟酌之證物或得使用該證物
      者。但以如經斟酌可受較有利益之裁判者為限，得以再審
      之訴對於確定終局判決聲明不服，民事訴訟法第496條第1
      項第13款亦定有明文，所謂當事人發現未經斟酌之證物或
      得使用該證物，係指在前訴訟程序不知有該證物，現始知
      之，或雖知有此而不能使用，現始得使用者而言，最高法
      院分別著有29年上字第1005號、32年上字第1247號判例可
      資參照。此乃為促使當事人在前訴訟程序事實審言詞辯論
      終結前，將已存在並已知悉而得提出之證物全部提出，以
      防止當事人於判決發生既判力後，濫行提起再審之訴，而
      維持確定裁判之安定性（大法官釋字第355號解釋文參照
      ）。
    2.本件再審原告係就原確定判決提起再審之訴，惟所主張足
      影響於裁判之重要證物漏未斟酌，或發現未經斟酌之證物
      或得使用該證物之再審事由，均係針對本院94年度保險字
      第13號判決，非就載審被告所為原確定判決為之，是再審
      原告上開所主張之再審事由，即與本案無關，其據以提起
      本件再審之訴於法自有未合。
（三）有關再審原告主張本件有依法律或裁判應迴避之法官參與
      裁判之再審事由部分：
    1.依民事訴訟法第32條，法官有依法應自行迴避之情形者，
      不得執行職務，又當事人得聲請法官迴避，同法第33條亦
      有明定。而所謂法官有應自行迴避而不自行迴避以外之情
      形，足認其執行職務有偏頗之虞，據而聲請法官迴避者，
      應以法官對於訴訟標的有特別利害關係，或與當事人之一
      造有密切之交誼或嫌怨，或基於其他情形客觀上足疑其為
      不公平之審判者為其原因事實，若僅憑當事人之主觀臆測
      ，或不滿意法官進行訴訟遲緩、不就當事人聲明之證據為
      調查，或認法官指揮訴訟欠當，則不得謂其執行職務有偏
      頗之虞。
    2.查原確定判決第一、二審承審法官並無上開法定應自行迴
      避之原因，亦未經當事人聲請迴避而仍參與本件判決之情
      形，則再審原告主張原確定判決有違反前開依法律或裁判
      應迴避之法官參與審判一節，難謂可採。至再審原告雖主
      張本院94年度保險字第13號判決係由再審被告所屬法官所
      為，而本件國家賠償事件亦均由再審被告所屬法官審理，
      有球員兼裁判之嫌，應予迴避云云，業經再審原告於原確
      定事件審理中以同一理由向台灣高等法院台南分院聲請指
      定管轄（民事訴訟法第23條），並經該院以再審原告僅係
      質疑原確定判決之國家賠償事件審判法官屬該事件之相對
      人機關成員，而臆測有審判不公之情形，尚乏具體客觀事
      實足認再審被告之法官將為不公平之審判為由，駁回再審
      原告指定管轄之聲請。則原確定判決之承審法官既無法定
      及裁判應行迴避之原因，再審原告尚不得據此為由提起再
      審之訴。
五、綜上所述，再審原告主張原確定判決有民事訴訟法第496條
    第1項第1款、第4款、第13款、第497條及第436條之7所定之
    再審事由，均屬無據，其指摘原確定判決不當，求予廢棄改
    判，顯無理由，爰依民事訴訟法第502條第2項之規定，不經
    言詞辯論，逕予判決駁回。
六、另法院為終局判決時，應依職權為訴訟費用之裁判，民事訴
    訟法第87條第1項定有明文。查本件再審裁判費為5,400元，
    ，應法由敗訴之再審原告負擔。
七、據上論結，本件再審之訴為無理由，依民事訴訟法第502條
    第2項、第78條、第87條第1項，判決如主文。
中    華    民    國   100    年    10     月    6    日
                  民事第一庭審判長    法  官  蔡孟珊
                                      法  官  陳淑卿
                                      法  官  蔡雅惠
以上正本證明與原本無異。
本判決不得上訴。
中    華    民    國100    年      10    月      6    日
                                      書記官  詹書瑋